臺灣嘉義地方法院民事簡易判決
111年度嘉簡字第395號
原      告  江衍龍  

訴訟代理人  李芝伶律師
被      告  黃文賓  
            蕭聖龍  


上  一  人
訴訟代理人  楊雅棠  
            吳定曄  
上列當事人間請求侵權行為損害賠償(交通)事件，本院於民國11
1年8月18日言詞辯論終結，判決如下：
    主  文
一、被告應連帶給付原告新台幣（下同）467,236元，及被告甲○
    ○自民國111年5月20日起、被告乙○○自111年5月7日起，至清
    償日止，按週年利率百分之5計算之利息。
二、原告其餘之訴駁回。
三、訴訟費用8,150元，其中5,082元由被告連帶負擔，餘由原告
    負擔。
四、本判決第1項得假執行。
    事實及理由
一、被告甲○○經合法通知，未於言詞辯論期日到場，核無民事訴
    訟法第386條各款所列情形，爰依原告聲請，由其一造辯論
    而為判決。
二、原告主張：原告為車牌號碼000-0000、出廠年份2017、車身
    號碼JYASJ1615HA000279R大型重型機車（下稱系爭機車）之
    所有人，詎原告於110年11月6日17時58分許，將系爭機車停
    放於嘉義縣○○鄉○○村○○○0○0號之信泰加油站（下稱系爭肇事
    地點）稍作休息時，適有被告甲○○駕駛車牌號碼000-0000號
    自用小客車（下稱甲○○車輛）沿台18線由東向西行駛於內車
    道，行經系爭肇事地點時，為閃避駕駛車牌號碼000-0000號
    自用小客車（下稱乙○○車輛）違規轉彎之被告乙○○，因而追
    撞系爭機車（下稱本件事故），導致系爭機車嚴重毀損。本
    件事故業經交通部公路總局嘉雲區車輛行車事故鑑定會編號
    0000000案鑑定意見書（下稱系爭鑑定書）認定，被告乙○○
    行經路段缺口處開啟左方向燈，未看清對向有無來往車輛，
    即往左迴車進入對向內側車道，適對向有被告甲○○駕駛自用
    小客車行駛至，亦疏未充分注意車前狀況，妥採安全措施，
    致車輛失控，撞及停於加油站內之系爭機車，被告乙○○為肇
    事主因，被告甲○○為肇事次因，因此被告之過失行為均為造
    成本件事故之共同原因，且與系爭機車之損害結果間，具相
    當因果關係，是被告應對原告連帶負損害賠償責任甚明。爰
    依民法第184條第1項前段、第191條之2前段、第185條第1項
    前段規定提起本件訴訟，請求被告連帶賠償原告以下損害：
    ㈠車輛拖吊費用8,000元。㈡系爭機車於本件事故發生前原有
    價值736,200元（系爭機車維修金額過鉅，回復原狀顯有重
    大困難，已申請報廢登記，原告於107年3月間購買系爭機車
    總價526,000元，原告另花費210,200元零件費用進行裝修）
    。㈢環島三天兩夜活動費用損失4,000元。㈣交通費用1,080元
    。並聲明：被告應連帶給付原告749,280元，及自起訴狀繕
    本送達之翌日起至清償日止，按週年利率百分之5計算之利
    息；原告願供擔保，請准宣告假執行。
三、被告部分：
㈠、被告乙○○辯以：系爭機車係於嘉義發生事故，不需拖吊回台
    北，且原告請求拖吊費用太高。原告主張系爭機車於本件事
    故發生當日之市場價值達425,000元實屬過高，且系爭機車
    已撞毀嚴重，並無中古車行會承接。活動費用損失部分，承
    辦單位應會退還原告。另原告已向保險公司申請理賠獲得12
    2,850元之保險金給付，此部分應自原告請求金額中扣除，
    且被告乙○○就本件事故所應負擔之肇事責任比例為7成，所
    應負擔賠償金額應以7成計算。並聲明：原告之訴駁回。
㈡、被告甲○○未於言詞辯論期日到場，亦未提出書狀為何聲明或
    陳述。
四、法院之判斷：
㈠、按因故意或過失，不法侵害他人之權利者，負損害賠償責任
    ；數人共同不法侵害他人之權利者，連帶負損害賠償責任；
    不能知其中孰為加害人者亦同；汽車、機車或其他非依軌道
    行駛之動力車輛，在使用中加損害於他人者，駕駛人應賠償
    因此所生之損害。民法第184條第1項前段、第185條第1項、
    第191條之2前段分別定有明文。
㈡、本件原告主張被告甲○○車輛於上開時、地為閃避違規轉彎之
    被告乙○○車輛，而失控撞及系爭機車，造成系爭機車受損之
    事實，業據提出道路交通事故初步分析研判表、道路交通事
    故當事人登記聯單、估價單為證（本院卷第27至29、53、75
    至86頁），復有本件肇事事故資料可參（本院卷第121至144
    頁），被告乙○○對此並不爭執，而被告甲○○經合法通知，未
    於言詞辯論期日到場爭執，亦未提出任何書狀答辯以供本院
    斟酌，是本院審酌前揭證據資料，堪信原告前揭主張為真實
    。又依本件事故資料可知，本件係因被告乙○○車輛行經路段
    缺口處開啟左方向燈，未看清對向有無來往車輛，即往左迴
    車進入對向內側車道，而被告甲○○車輛亦未注意車前狀況，
    為閃避被告乙○○車輛，致被告甲○○車輛失控撞及系爭機車，
    被告就本件事故之發生確有過失，且應負全部之肇事責任，
    系爭鑑定書之鑑定意見亦採相同結論，有系爭鑑定書可參（
    本院卷第57至63頁）。而被告之過失行為與系爭機車所受損
    害間復有相當因果關係，被告自應就系爭機車所受損害連帶
    負賠償責任。
㈢、茲就原告各項請求有無理由，分述如下：
１、車輛拖吊費用8,000元、交通費用1,080元：
　　原告主張其因系爭機車受損，支出車輛拖救費用8,000元、
    交通費用1,080元，業據其提出拖救照片、估價單及高鐵訂
    票系統畫面為證（本院卷第67至73、99頁），堪信為真實。
    被告乙○○固抗辯系爭機車於嘉義發生事故，不需拖吊回台北
    ，且拖車費用過高云云，惟原告居住於新北市，而將車輛拖
    行至住居所附近保管，乃人之常情，否則車輛所有人豈非將
    自己之車輛置於陌生之地，再耗費勞力、時間、費用將車輛
    修復開回住居所，其所生之成本，與拖吊所支出之必要費用
    無異，另被告乙○○未能釋明原告所支出拖車費用有明顯高於
    行情之情事，其空言為上開辯解，自難認可採。是原告請求
    車輛拖吊費用8,000元、交通費用1,080元，為有理由。
２、系爭機車原有價值736,200元：
　　原告雖主張系爭機車於本件事故發生前原有價值736,200元
    ，因系爭機車維修金額過鉅，回復原狀顯有重大困難，已申
    請報廢登記，請求被告賠償原有價值736,200元云云，惟查
    ：
⑴、按民法第196條規定：不法毀損他人之物者，應向被害人賠償
    其物因毀損所減少之價額。此所謂其物因毀損所減少之價額
    ，非不得以修復費用為估定之標準，因損害賠償，除法律另
    有規定或契約另有訂定外，應以填補債權人所受損害及所失
    利益為限，為民法第216條第1項所明定。故修復費用以必要
    者為限（最高法院77年度台上字第1306號裁判意旨參照）。
    再損害賠償之目的既在於回復原狀，則被害人得請求賠償之
    範圍（金額），自不得逾越其所受損害之範圍（金額），而
    在請求以修復費用為回復原狀之情形，若修復費用逾越該物
    在受損時之應有價值時，被害人得請求之金額，自應限縮至
    該物在受損時之應有價值，以免產生被害人因而獲有不當利
    益之結果，此即損害賠償係以填補所受損害之基本原則及意
    旨。
⑵、經查，本件系爭機車修復費用共1,049,750元，其中未稅零件
    金額713,933元（計算式為：749,630元1.05=713,933元，
    元以下四捨五入），有估價單可參（本院卷75至87頁）。又
    依前揭說明，依估價單所載系爭機車之修復既以新零件更換
    被毀損之舊零件，自應將零件折舊部分予以扣除。而依行政
    院所頒「固定資產耐用年數表」及營利事業所得稅查核準則
    第95條第6項規定，機械腳踏車之耐用年數為3年，平均每年
    折舊率為3分之1，固定資產提列折舊採用平均法者，以1年
    為計算單位，其使用期限未滿1年者，按實際使用之月數相
    當於全年之比例計算之，不滿1月者，以月計。準此，系爭
    機車之出廠日為106年6月，有行車執照在卷可稽（本院卷第
    43頁），計至發生車禍日110年11月6日止，系爭機車實際使
    用年數已逾3年。依行政院所頒固定資產耐用年數表及固定
    資產折舊率表，機車耐用年數為3年，惟系爭機車於本件事
    故發生時仍正常使用中，足見系爭機車之零件應仍在固定資
    產耐用年限，方可繼續使用，難認其零件已無殘餘價值，如
    超過耐用年限之部分仍依定率遞減法繼續予以折舊，則與固
    定資產耐用年限所設之規定不符。本院認採用「平均法」計
    算其最後一年折舊後之殘值作為原告機車之殘餘價值應屬合
    理。故依平均法計算結果，系爭機車之零件折舊後之殘值為
    178,483元（計算式為：713,933元（3+1）=178,483元）。
    加計零件營業稅35,697元、工資300,120元，共計514,300元
    ，已接近其購入系爭機車之費用526,000元（本院卷第91頁
    ）。而單就修復工資300,120元而言，顯然已超逾其購入系
    爭機車之車價5成以上，自不合損害賠償回復原狀之本質。
    又依原告所提出之同型出廠年份機車於111年5月間之中古售
    價，約在388,000元至425,000元間（本院卷第165至167頁）
    ，故本院參酌原告修復費用、購入價格及上開中古售價，認
    原告主張系爭機車受損得請求賠償之金額為400,000元。
⑶、就改裝費用210,200元部分，原告稱其皆為零件（零件未稅金
    額為200,190元），有出貨單可參（本院卷第95、97、159頁
    ），並於110年4月10日裝修，計至發生車禍日110年11月6日
    止，改裝零件之實際使用年數為6月又28日，以7月計，故系
    爭機車改裝零件費用扣除折舊後之費用為170,996元【計算
    方式：1.殘價＝取得成本÷( 耐用年數＋1)即200,190÷(3+1)≒5
    0,048（小數點以下四捨五入）；2.折舊額 ＝(取得成本－殘
    價)×1/（耐用年數）×（使用年數）即(200,190－50,048) ×1
    /3×（0+7/12）≒29,194（小數點以下四捨五入）；3.扣除折
    舊後價值＝（新品取得成本－折舊額）即200,190－29,194＝170
    ,996】，加計零件營業稅10,010元，本件系爭機車改裝部分
    之價值為181,006元。
⑷、因此，系爭機車因本件事故所致損害之修復費用加計事故發
    生時之改裝價值，合計581,006元。另原告已就系爭機車毀
    損部分，獲得122,850元之保險金給付，被告乙○○抗辯應予
    扣除，原告亦同意扣除（本院卷第186頁），是扣除上開金
    額後，本件原告就系爭機車毀損部分得向被告請求之金額為
    458,156元。
３、環島三天兩夜活動費用損失4,000元：　　
⑴、按人民之財產權、健康權均受憲法保障，民法之侵權行為損
    害賠償制度，乃於人民之財產、健康因他人不法侵害而受損
    時，由國家以民事審判、執行制度，履行其對財產權、健康
    權受損者之保護義務。然為兼顧他人同受憲法保障之一般行
    為自由，仍應於損害賠償義務之範圍施以合理限制，避免其
    氾濫而使他人之一般行為自由受過當之限制。準此，因車禍
    致身體、健康受損，喪失對特定物之使用可能性，故其性質
    非屬財產上損害，一般人對此結果亦欠缺預見之可能，為避
    免損害賠償義務之氾濫，不應採取「無益費用支出理論」將
    之財產化，而許其請求損害賠償。例如：因車禍受傷致無法
    欣賞歌劇時，不能以喪失戲票使用可能性、無法享受欣賞歌
    劇之樂為由，請求其無益支出之費用。此類因身體、健康受
    侵害而喪失物之使用可能性，亦非屬肇事者所違反規範之保
    護範圍（參見王澤鑑，損害賠償，2018年8月，校正3版，第
    213至214頁）。
⑵、原告雖主張其因本件事故致系爭機車嚴重受損，致原告無法
    繼續參加環島三天兩夜活動費用損失4,000元，並提出行程
    簡介及原告參加活動之相關資料為證（本院卷第33至41頁）
    ，惟依前述說明，原告此類無益支出之費用，為避免損害賠
    償義務之氾濫，不應將之財產化，而許其請求損害賠償。從
    而，原告此部分請求，難認有據。
㈣、綜上，原告所受之損害金額共計467,236元。
㈤、被告乙○○雖抗辯依初判表之肇責比例，被告乙○○之肇責比例
    為七成云云（本院卷第204頁），惟道路交通事故初步分析
    研判表係記載被告甲○○、乙○○各有肇事因素，原告並無肇事
    因素（本院卷第27至28頁），而被告就本件事故應負全部之
    肇事責任，業據認定如前，被告乙○○並未提出其他證據證明
    原告應負三成之過失責任，前揭抗辯，自難憑採。至被告間
    就本件損害發生，應以若干比例負擔肇事責任，僅為被告間
    內部分擔及內部求償的問題，仍不影響原告得向被告請求負
    全部賠償責任，併予敘明。　
五、綜上所述，原告依民法第184條第1項前段、第191條之2前段
    、第185條第1項前段，請求被告應連帶給付原告467,236元
    ，及自起訴狀繕本送達翌日即被告甲○○自111年5月20日（本
    院卷第115頁）起、被告乙○○自111年5月7日（本院卷第117
    頁）起，至清償日止，按年息百分之5計算之利息為有理由
    ，應予准許；逾此部分請求，則無理由，應予駁回。
六、本件事證已臻明確，兩造其餘之主張、陳述及所提證據暨攻
    擊防禦方法，經本院審酌後，認與本件判決結果無影響，爰
    不一一贅述，附此敘明。
七、本件係屬民事訴訟法第427條訴訟適用簡易程序所為被告部
    分敗訴之判決，依同法第389條第1項第3款規定，應依職權
    宣告假執行。雖原告亦陳明願供擔保請准宣告假執行，然應
    僅為促請法院注意之性質，爰不另為准駁之諭知。
八、本件訴訟費用確定為第一審裁判費8,150元，依民事訴訟法
    第79條、第85條第2項規定，其中5,082元由被告連帶負擔，
    餘由原告負擔。
中　　華　　民　　國　　111 　年　　8 　　月　　30　　日
                            臺灣嘉義地方法院嘉義簡易庭
                                  法　官　陳美利
以上正本係照原本作成。
如對本判決上訴，須於判決送達後20日內向本庭（嘉義市文化路
308之1號）提出上訴狀（均須按他造當事人之人數附繕本）。如
委任律師提起上訴者，應一併繳納上訴審裁判費。
中　　華　　民　　國　　111 　年　　8 　　月　　30　　日
                                  書記官  林金福